【裁判字號】    95,訴,1678
【裁判日期】    951214
【裁判案由】    毒品危害防制條例
【裁判全文】
臺灣高雄地方法院刑事判決              95年度訴字第1678號
公  訴  人  臺灣高雄地方法院檢察署檢察官
被      告  甲○○
上列被告因違反毒品危害防制條例案件，經檢察官提起公訴（94
年度偵字第18599 號），本院判決如下：
    主  文
甲○○連續販賣第一級毒品，累犯，處有期徒刑拾壹年，扣案之
第一級毒品海洛因壹包（驗後淨重零點零參公克，空包裝袋重零
點貳伍公克）、殘留第一級毒品海洛因之夾鏈袋肆拾個均沒收銷
燬，扣案之諾基亞行動電話壹支（內含門號000000000
0號SIM 卡壹張）沒收，販賣第一級毒品海洛因所得新台幣壹仟
元沒收，如全部或一部不能沒收時，以其財產抵償之。又連續轉
讓第一級毒品，累犯，處有期徒刑壹年陸月，前揭扣案之第一級
毒品海洛因壹包（驗後淨重零點零參公克，空包裝袋重零點貳伍
公克）、殘留第一級毒品海洛因之夾鏈袋肆拾個均沒收銷燬；應
執行有期徒刑拾貳年肆月，扣案之第一級毒品海洛因壹包（驗後
淨重零點零參公克，空包裝袋重零點貳伍公克）、殘留第一級毒
品海洛因之夾鏈袋肆拾個均沒收銷燬，扣案之諾基亞行動電話壹
支（內含門號0000000000號SIM 卡壹張）沒收，販賣
第一級毒品海洛因所得新台幣壹仟元沒收，如全部或一部不能沒
收時，以其財產抵償之。
    事  實
一、甲○○前於民國86年間因肅清煙毒條例案件，經臺灣高等法
    院高雄分院判處應執行有期徒刑3 年4 月確定，於89年12月
    5 日縮刑假釋付保護管束，90年9 月26日期滿未經撤銷假釋
    視為執行完畢。猶不知悔改，明知海洛因如供予他人使用，
    對於人體之身體健康危害甚大，為毒品危害防制條例第2 條
    第2 項第1 款所列管之第一級毒品，不得持有、轉讓、販賣
    ，其竟仍為下列行為：(一)意圖營利，基於販賣第一級毒海洛
    因之概括犯意，以其使用之門號0000000000號之行動電話對
    外聯絡販賣第一級毒品海洛因事宜，嗣有毒品施用者戊○○
    、丁○○先後撥打上開電話與其聯繫，經於電話中談妥交易
    毒品海洛因之數量、金錢後，乃先於94年8 月4 日15時許，
    在高雄市○○區○○路統一超商外，以每包新台幣（下同）
    500 元之價格，販賣不詳數量之第一級毒品海洛因1 小包予
    戊○○，復於94年8 月8 日18時許，承上開意圖營利販賣第
    一級毒品海洛因之概括犯意，在高雄市○○區○○路某不知
    名網路咖啡店內，亦以每包500 元之價格，販賣不詳數量之
    第一級毒品海洛因1 包予丁○○。(二)另見友人己○○無力購
    買毒品，乃基於轉讓第一級毒品海洛因之概括犯意，自94年
    3 、4 月間起至94年8 月10日止，在高雄市○○區○○路與
    富民路路口新浪網網咖店內，無償提供不詳數量然均低於5
    公克之第一級毒品海洛因予己○○施用2 次，復於94年8 月
    11 日6、7 時許，在高雄市○○區○○路1178號蜘蛛網網咖
    店內，轉讓不詳數量然低於5 公克之海洛因1 小包1 次予己○○施用。嗣於94年8 月11日早上，時任高雄市政府警察局
    左營分局博愛四路派出所所長之乙○○於派出所中接獲線報
    ，指稱有人在蜘蛛網網咖店中販賣毒品，其乃偕同警員庚○○、李舜治、張明正、王錦鴻前往臨檢，於13時40分許在該
    網咖店一樓發現甲○○、己○○2 人神情鬼祟行為可疑，乃
    上前盤查，於甲○○身上當場查獲其所有供販賣或轉讓海洛
    因所用之第一級毒品海洛因1 小包（驗後淨重0.03公克，空
    包裝袋重0.25公克）、殘留有第一級毒品海洛因之夾鏈袋40
    個、NOKIA 牌行動電話1 支（含0000000000號SIM 卡1 片）
    、及與本案無關之第二級毒品甲基安非他命1 包（含包裝袋
    驗前毛重0.35公克，驗後毛重0.3 公克）、未殘留毒品反應
    之注射針筒4 支、及現金8800元等物（甲○○另涉施用第一
    、二級毒品部分業經檢察官另案提起公訴），再當場於門口
    查獲正入店欲找甲○○索取第一級毒品海洛因施用之丁○○
    ，司法警察將其等均帶回警局調查後，調查過程中甲○○上
    開行動電話不斷作響至少10餘通，乙○○遂佯裝甲○○並以
    毒癮即將發作之語氣代為接聽電話，對方或係詢問「還有沒
    有東西」，或係發現並非甲○○本人，隨即掛斷電話，乙○○為查獲更多毒品犯罪，遂偕同警員丙○○等人再將甲○○
    帶回蜘蛛網咖啡店原座位等候，嗣於同日15時30分許，果然
    有欲向甲○○購買毒品之戊○○前來，然於靠近甲○○座位
    時赫然發現甲○○被上腳銬，心知矛頭不對掉頭欲走時，為
    警當場發覺逮捕，因而循線查知上情。
二、案經高雄市政府警察局左營分局移送臺灣高雄地方法院檢察
    署檢察官偵查起訴。
    理  由
一、證據能力部分：
  (一)證人己○○於警詢、偵查中之證述內容，均屬被告以外之人
    於審判外之陳述，本院經傳喚證人己○○到庭後，被告方自
    白轉讓第一級毒品海洛因犯行，而未異議其證據能力，且當
    庭陳明捨棄訊問己○○（審理卷頁105 、106） ，本院審酌
    其作成情況亦無不適當之處，依刑事訴訟法第159 條之5 第
    2 項規定，乃有證據能力。
  (二)卷附法務部調查局第000000000 號鑑定通知書、高雄醫學大
    學附設中和紀念醫院檢驗報告，均係檢察官就扣案物函送各
    該鑑定機關鑑定之結果，屬被告以外之人於審判外之書面陳
    述，被告因未異議其證據能力（審理卷頁53），本院審酌其
    作成情況亦無不適當之處，依刑事訴訟法第159 條之5 第2
    項規定，乃有證據能力。
  (三)次按「被告以外之人於檢察事務官、司法警察官或司法警察
    調查中所為之陳述，與審判中不符時，其先前之陳述具有較
    可信之特別情況，且為證明犯罪事實存否所必要者，得為證
    據。」，刑事訴訟法第159 條之2 定有明文。證人丁○○、
    戊○○於94年8 月11日警詢中，均證述其等向被告購買第一
    級毒品海洛因等事實，於本院審理中則否認之，即有依上開
    規定比較其外部狀況是否具有較為可信之特別情況。而證人
    戊○○到庭後雖稱：伊於警詢中有毒癮發作之情形云云（審
    理卷頁167） ，證人丁○○到庭亦稱：警察叫伊指述被告，
    否則要將伊移送法辦云云（審理卷頁115） ，然查：上開警
    詢筆錄，業經檢察官督同檢察事務官勘驗警詢錄音帶後並製
    成訊問譯文，經核結果警詢筆錄大致均係按證人陳述之內容
    而為記載，並無發現警察以強暴、脅迫、利誘、詐欺、疲勞
    訊問等不正當方法取供之情形，亦無發現證人戊○○所稱：
    伊當時有毒癮發作之情形，亦無發現證人丁○○所稱：警察
    強迫伊指認被告之情形，有被告不爭執真正之上開譯文在卷
    可稽（偵查卷頁53、57，審理卷頁53），況證人戊○○經詰
    問後已坦承：警察作筆錄時並未遭強迫伊如何作答、並未故
    意拖延訊問時間、並未要求指述被告販毒、伊並未向警察表
    示毒癮發作要就醫等情，證人戊○○嗣經詰問後亦坦承：警
    詢時身體健康狀況沒有怎麼樣、未遭警察脅迫等情，顯見證
    人等於警詢中並無遭受司法警察以不正當方式取供；復參以
    證人等於案發遭緝獲當時，較無受到被告壓力或與被告串供
    之可能，本院認其等於警詢中之證詞，乃具有較為可信之特
    別情況，且為證明犯罪事實存否所必要，而得為證據，均合
    先敘明。
二、上開被告多次無償轉讓第一級毒品海洛因予己○○之犯罪事
    實，迭據被告於本院95年9 月19日、95年11月23日審理程序
    中坦承不諱稱：其曾無償轉讓己○○5 次（審理卷頁105 、
    166） ，核與證人己○○於警詢證述：「甲○○曾多次免費
    提供第一級毒品海洛因給我施打，每次甲○○邀我打電動遊
    戲時，我會要求甲○○提供毒品予我施打」等語、於偵查中
    證述「甲○○會免費請我施用第一級毒品海洛因，總共約3
    、4 次，自94年3 、4 月間開始，都在明華路與富民路路口
    的新浪網網路咖啡店交給我的，最後1 次是查獲當日早上6
    、7 點在蜘蛛網網路咖啡店交給我」等內容大致相符，被告
    雖自白轉讓5 次，然證人己○○證稱約3 、4 次，因被告對
    外轉讓或販賣之人數較眾（詳下述），其記憶應不若己○○
    清楚，本院認應以己○○所證次數為準；又證人己○○對於
    受被告無償轉讓之次數，因時間久遠，無法確定究係3 次抑
    或4 次，本院認尚符合常情，無礙其證言之真實性，且本於
    罪疑為輕原則，應認定為3 次；此外，案發現場自被告身上
    查扣之第一級毒品海洛因1 包（驗後淨重0.03公克，空包裝
    袋重0.25公克），殘留第一級毒品海洛因之夾鏈袋40個，經
    送驗後確呈毒品陽性反應，有法務部調查局鑑定通知書、高
    雄醫學大學附設中和紀念醫院檢驗報告在卷可稽（審理卷頁
    29 、38） ，其中夾鏈袋客觀上可供分裝毒品轉讓之用，此
    為公眾週知之事實，故被告之自白乃與事實相符，堪信為真
    實，其3 次無償轉讓第一級毒品海洛因犯行，事證明確，堪
    予認定。
三、另訊據被告對於連續販賣第一級毒品海洛因犯行，均矢口否
    認，初辯稱：伊到案後因毒癮發作入院，嗣第3 天經警察戒
    護出院製作筆錄時，身體狀況仍然不佳，於警詢中自白販毒
    予丁○○係因毒癮發作意識不清所為，並不可採，實則伊完
    全不認識戊○○、丁○○云云，嗣辯稱：伊認識戊○○，戊○○當天是要去蜘蛛網網咖店還錢予伊，另丁○○曾拿錢委
    託伊幫忙買毒品海洛因，均非販賣毒品予該2 人云云，經查
    ：
  (一)被告在94年8 月13日警詢中，於警察未施以任何強暴、脅迫
    、利誘、詐欺、疲勞訊問等不正當方法訊問之情況下，對於
    警察詢以：「丁○○於警詢中供稱：他於94年8 月11日12時
    40分許，到高雄市○○區○○路1178號內，向你乞討第一級
    毒品海洛因施打未果，但他曾於94年8 月8 日18時許，於事
    先打0000000000號行動電話與你聯絡，經你指定地點，在高
    雄市○○區○○路網咖店內，以500 元向你購買第一級毒品
    海洛因1 小包，是否屬實？」等問題時，其業已明確答稱：
    「有」在卷，此除有94年8 月13日第3 次警詢筆錄在卷可參
    外，另該警詢筆錄經檢察官督同檢察事務官勘驗錄音帶後作
    成筆錄譯文，乃認與警詢筆錄所載被告回答真意相符（警詢
    筆錄被告就上開問題之回答乃記載：我曾販賣第一級毒品海
    洛因給丁○○），再經本院當庭勘驗屬實，並製有勘驗筆錄
    附卷可稽（審理卷頁63）。
  (二)被告雖辯稱上開自白係於無意識情況下所為，然查：毒癮發
    作症狀乃有循環性及階段性，就循環性而言並非長時間均處
    於發作狀態，就階段性而言初期僅有四肢無力症狀，接著才
    會有流鼻水、流眼淚、打哈欠等症狀，被告於94年8 月11日
    遭查獲當日19時許因拒絕夜間訊問，警方因而未對之製作筆
    錄，8 月12日8 時許因出現精神昏沉等毒癮發作情狀，警察
    乃將其送醫治療住院，亦未完成訊問程序，迄8 月13日16時
    許警方見被告身體精神狀況較為恢復，經徵求醫生、被告同
    意後，方才戒護被告出院，而於同日16時30分許訊問製作上
    開第3 次筆錄，於同日17時許訊問完畢，訊問期間被告並未
    有任何毒癮發作情狀，迄當日20時許被告毒癮症狀因值循環
    高峰期而有逐漸發作情狀，警察再將其二度送醫等情，均據
    證人乙○○、庚○○、丙○○到庭證述明確，且有高雄榮民
    總醫院診斷證明書2 紙在卷可稽（警卷頁38、39，審理卷頁
    172） ，被告亦坦承：我在警詢中原本因為毒癮發作精神不
    好，警察有送我到醫院去，後來是我自己要求出院，警察也
    建議趕快處理完畢，趕快移交檢察官處理，我才同意出院做
    筆錄等情（審理卷頁120） ，另被告當時業於醫院休養住院
    1 天半有餘，身體精神應稍有恢復，如身體狀態確實不適出
    院，醫生亦無可能准許出院，且司法警察於第1 、2 次欲製
    作筆錄時，尚且因被告精神狀況不佳即未予訊問，衡情第3
    次亦應無趁其精神不佳強加訊問之理，故本院認證人乙○○
    等人所證內容乃為可信，被告於警詢時，確係在清楚意識、
    自由意志之情況下而為上開自白乙節，堪予認定。
  (三)又被告販賣第一級毒品予戊○○之犯罪事實，亦據戊○○於
    警詢中證稱：「我曾於94年8 月4 日15時許，在高雄市○○
    區○○路統一超商外面，以新台幣500 元向甲○○購買1 小
    包第一級毒品海洛因。」、「我向甲○○購買毒品海洛因時
    ，先打其0000000000號行動電話連絡，由甲○○指定時間、
    地點，我才依約前往購買毒品。」等語明確。證人戊○○初
    於本院翻異前詞稱：伊於警詢中毒癮發作急著要回家，警察
    要求伊要配合一點，否則送交檢察官處理云云，然戊○○於
    警詢中並未有毒癮發作之情形，業據證人即製作筆錄警員庚○○到庭證述明確，且戊○○嗣經檢察官詰問後亦坦承：其
    當時並未向警察表示毒癮發作要求就醫，員警並無要求伊必
    須指證被告販毒犯行等語，且檢察官督同檢察事務官勘驗其
    警詢錄音帶結果，發現證人均係一問一答，筆錄記載內容不
    失證人原意，亦查無警察以不正當方法取供等情，經本院提
    示告知戊○○後，其亦當庭表示「沒意見」，顯見其上開控
    訴乃為不實；另證人戊○○當庭稱其與被告係於廟會認識，
    侈稱與被告如何交好云云，然姑不論常人鮮少於廟會中與人
    認識，更遑論進而相交熟識外，當本院告以被告曾於準備程
    序中否認與其相識時，其即啞口莫辯，僅稱：此點無法解釋
    等語（審理卷頁112） ，亦顯與被告陳述有異，其迴護被告
    之意甚明；再參以證人戊○○與被告並無恩怨仇隙，此為其
    等當庭所自承，衡情並無陷害被告之動機，其於警詢中指述
    被告犯行之時間、地點、價格尚稱具體，且係自己陳述而出
    ，本院認應係犯後知錯，無意且無暇砌詞狡辯，而全盤真實
    供出之詞，是其於本院翻異之詞，因與事實不符，顯不可採
    。
  (四)另被告販賣第一級毒品予丁○○之犯罪事實，亦據證人丁○○於警詢中證述：「我曾於94年8 月8 日18時許，在高雄市
    鼓山區○○路○路咖啡店內，以新台幣500 元之代價向被告
    購買1 包第一級毒品海洛因」、「我曾向甲○○購買毒品海
    洛因1 次」、「我向甲○○購買毒品海洛因時，先打000000
    0000行動電話聯絡，由甲○○指定時間、地點，我才依約前
    往購買。」、「今天去蜘蛛網咖店內是要向甲○○乞討第一
    級毒品海洛因，但他並沒有給我」等語明確，證人丁○○初
    於本院審理中雖翻異前詞稱：是警察叫伊指認被告的云云，
    然嗣經檢察官反覆詰問後，亦鬆口坦承：其於警詢中指述向
    被告購買毒品海洛因之具體時、地等事實，均係自己講出來
    的，並非警察指示等語（審理卷頁116） ，顯見其上開控訴
    顯為不實；再者，證人丁○○於本院雖稱：伊係拿錢請被告
    幫忙買毒品云云，然丁○○於詰問過程早已證稱：伊時常向
    被告乞討海洛因吃，因為平常看被告貨很多（審理卷頁117
    ），則丁○○既然知悉被告手上毒品很多，焉有委託被告另
    外購買毒品之理，其此部分證詞前後矛盾，尚難採信；此外
    ，偵查中檢察官督同檢查事務官勘驗丁○○警詢錄音帶，警
    察並未對丁○○有何強迫、恫赫不正當方法取供情事，均已
    如前述，可見證人丁○○事後翻異前詞，應係迴護被告，應
    以其警詢所證較為可信。
  (五)再者，被告於遭警察逮獲後，在訊問過程中手機不斷作響，
    數量多達十餘通，警員乙○○佯以被告身分代接後，對方均
    係詢問「還有沒有東西」等語，如有人發現並非被告本人，
    則立即掛斷電話，乙○○基於查緝毒品案件多年之經驗，研
    判對方係欲向被告購買毒品，因而再與警員丙○○將被告帶
    回蜘蛛網網咖店，果然逮獲戊○○等情，亦據證人乙○○、
    丙○○到庭證述明確，此段事實經核與證人戊○○前於警詢
    所稱「94年8 月11日15時30分許我進去蜘蛛網網咖店是為要
    向他購買毒品」等語相符（警詢頁20），被告對於上開查獲
    過程亦無法辯駁（審理卷頁160） ，除益證戊○○於警詢所
    述實在可信外，另因吾人如接獲他人正常來往問候電話，彼
    此通常會有禮貌之寒喧問好，斷不可能會有「還有沒有東西
    」等通話內容，或發現接話者並非被告即予以掛斷等害怕遭
    人查緝發現之動作，顯見上開「有沒有東西」，確實誠如警
    員乙○○所判斷係「毒品」之暗語，事後果真亦查獲戊○○
    ，故被告確有販賣毒品海洛因犯行至為明確。此外，警察當
    場自被告身上查獲之扣案物中，確有上開第一級毒品海洛因
    1 小包及殘留有第一級毒品海洛因之夾鏈袋40個，其中夾鏈
    袋客觀上可供分裝毒品之用，此為公眾週知之事實，倘被告
    未涉及販賣毒品而僅供自己施用，或倘僅係前往網咖店上網
    打電腦，何須隨身攜帶數量如此眾多之夾鏈袋，故該夾鏈袋
    亦應係供被告持以分裝毒品預備販賣所用之物。又被告初於
    本院準備程序中先辯稱：伊不認識戊○○、丁○○（審理卷
    頁13），嗣於審理程序中，經交互詰問證人戊○○、丁○○
    後，因證人戊○○、丁○○均證稱認識被告，僅避重就輕稱
    係無償向被告取用毒品海洛因，而無法明白解釋為何於警詢
    中指述被告販賣毒品，被告即於交互詰問程序中稱其願意承
    認連續無償轉讓海洛因予丁○○、戊○○施用等犯行，益見
    其係臨訟心虛。
  (六)末政府為杜絕毒品氾濫，再三宣導教民眾遠離毒品，媒體報
    導既深且廣，對於禁絕毒品之政策，應為民眾所熟悉。又政
    府對於查緝施用、轉讓及販賣毒品無不嚴格執行，且販賣毒
    品罪係重罪，若無利可圖，衡情一般持有毒品者，當不致輕
    易將持有之毒品交付他人。況且，販賣毒品乃違法行為，非
    可公然為之，且有其獨特之販售路線及管道，亦無公定之價
    格，復可任意增減其分裝之數量，而每次買賣之價量，亦可
    能隨時依市場貨源之供需情形、交易雙方之關係深淺、資力
    、對行情之認知、可能風險之評估、查緝是否嚴緊，及購買
    者被查獲時供述購買對象之可能性風險評估等諸般事由，而
    異其標準，非可一概而論，是販賣之利得，誠非固定，而縱
    使販賣之人從價差或量差中牟利方式雖異，其意圖營利之非
    法販賣行為仍屬同一。本件被告雖然否認犯罪，而無法確認
    其購入海洛因之成本及售出利潤，惟依證人戊○○、丁○○
    均證述係以每包500 元之價錢向被告購買毒品，且被告甘冒
    遭到查緝判處重刑之風險販賣之，顯見其有從中獲利之意圖
    甚明。綜上，本件被告意圖營利，連續販賣毒品海洛因犯行
    ，亦事證明確，應依法論科。
四、論罪科刑：
  (一)新舊法比較：
    被告行為後，刑法下列規定業於94年2 月2 日修正公布，並
    於95年7 月1 日施行，依修正後刑法第2 條第1 項規定：「
    行為後法律有變更者，適用行為時之法律。但行為後之法律
    有利於行為人者，適用最有利於行為人之法律。」，此為比
    較新舊法之準據法；又比較新舊法時，應就罪刑有關之共犯
    、牽連犯、連續犯、有無累犯加重、自首減輕暨其他法定加
    減原因與加減例等一切情形，綜其全部罪刑之結果而為比較
    ，復有最高法院95年5 月23日所為之95年度第8 次刑庭會議
    決議可資參照，經查：
  １被告行為時刑法第33條第5 款「罰金：1 元以上」之規定，
    被告行為後修正公布為「罰金：新臺幣1000元以上，以百元
    計算之」，新法並未較有利於被告，依新法第2 條第1 項前
    段規定，應適用被告行為時法。
  ２被告行為後，刑法第56條連續犯之規定，業經刪除，此刪除
    雖非犯罪構成要件之變更，但已顯已影響行為人刑罰之法律
    效果，自屬法律有變更；又被告所犯多次販賣、轉讓第一級
    毒品海洛因行為，如於舊法時期依照連續犯之規定，僅論以
    1 罪，至多僅加重其刑至二分之一（販賣第一級毒品部分，
    死刑、無期徒刑雖不得加重，然亦僅宣告1 個併科罰金），
    然如於新法後即應數罪併罰（販賣第一級毒品部分即應論以
    數個死刑或無期徒刑，且應宣告數個併科罰金），經比較新
    、舊法結果，新法並未較有利於被告，依刑法第2 條第1項
    前段，應適用被告行為時法。
  ３被告行為時刑法第47條規定：「受有期徒刑之執行完畢，或
    受無期徒刑或有期徒刑一部之執行而赦免後，五年以內再犯
    有期徒刑以上之罪者，為累犯，加重本刑至二分之一。」，
    被告行為後刑法第47條第1 項規定：「受徒刑之執行完畢，
    或一部之執行而赦免後，五年以內故意再犯有期徒刑以上之
    罪者，為累犯，加重本刑至二分之一。」，新法就累犯之要
    件增列「故意犯罪」之要件，就構成要件而言似較有利於行
    為人，然本案被告係故意犯上開2 罪，經適用後新法並未較
    有利於被告，依刑法第2 條第1 項前段，應適用被告行為時
    法。
  ４依行為時刑法第64條第2 項規定：「死刑減輕者，為無期徒
    刑，或15年以下12年以上有期徒刑。」，裁判時刑法則規定
    ：「死刑減輕者，為無期徒刑。」，行為時刑法第65條第2
    項規定：「無期徒刑減輕者，為7 年以上有期徒刑。」，裁
    判時刑法則規定：「無期徒刑減輕者，為20年以下15年以上
    有期期徒刑。」，經比較新舊法結果，因裁判時之新法並未
    較有利於被告，依刑法第2 條第1 項前段之規定，自應適用
    被告之行為時法。
  ５經上開整體比較新舊法結果，應適用被告行為時法律。
  (二)故核被告所為，係犯毒品危害防制條例第4 條第1 項販賣第
    一級毒品罪及第8 條第1 項轉讓第一級毒品罪。被告持有第
    一級毒品之低度行為，為販賣或轉讓第一級毒品之高度行為
    所吸收，不另論罪。被告各多次販賣及轉讓第一級毒品海洛
    因犯行，分別均時間緊接，觸犯同一罪名之罪，顯係基於概
    括犯意反覆為之，均應依修正前刑法第56條規定，各論以連
    續販賣第一級毒品罪、連續轉讓第一級毒品罪，並均依法加
    重其刑（其中因販賣第一級毒品罪之法定本刑為死刑、無期
    徒刑，被告此部分依法不得再予加重，僅就罰金刑部分加重
    ）。被告所犯連續販賣第一級毒品罪、連續轉讓第一級毒品
    罪，犯意各別，罪名互異，應分論併罰。被告前於86年間因
    肅清煙毒條例案件，經臺灣高等法院高雄分院判處應執行有
    期徒刑3 年4 月確定，於89年12月5 日縮刑假釋付保護管束
    ，90年9 月26日期滿未經撤銷假釋視為執行完畢，有臺灣高
    等法院被告前案紀錄表在卷可稽，其於上開有期徒刑執行完
    畢後5 年內，再犯本件有期徒刑以上之2 罪，均為累犯，應
    依修正前刑法第47條規定加重其刑（其中因販賣第一級毒品
    罪之法定本刑為死刑、無期徒刑，被告此部分依法不得再予
    加重，僅就罰金刑部分加重）。又被告藉販賣第一級毒品海
    洛因圖利，所為罪質及惡性雖然非輕，且犯罪後否認犯罪，
    未見有何悔改之心，然念本罪法定刑甚重，被告到案後否認
    犯行畢竟屬人性之自然，又其販賣金額非鉅，查扣數量甚輕
    ，並非販賣毒品之上游，危害社會程度較低，如予宣告最低
    本刑無期徒刑，猶嫌過重，情堪憫恕，爰就其販賣第一級毒
    品犯行部分，依刑法第59條之規定減輕其刑（刑法第59條規
    定為法官就刑之酌減審認標準見解明文化，非屬法律之變更
    ，自無新舊法比較問題，最高法院95年5 月23日95年第8 次
    刑事庭會議決議內容參照）。被告就販賣第一級毒品犯行，
    同時有上開2 個刑之加重、1 個刑之減輕事由，應先遞加後
    減之。爰審酌被告明知毒品害人不淺，為圖一己利益，竟多
    次販賣及轉讓他人施用，且犯後否認犯行，未見悔改之意，
    本不宜寬恕，然念其教育程度僅國中肄業、家庭經濟狀況小
    康（參見警詢筆錄），轉讓毒品次數僅有3 次，販賣毒品次
    數僅有2 次，販賣金額、查扣數量均非鉅大等一切情狀，分
    別量處如主文所示之刑，並定其應執行刑。另第一級毒品海
    洛因政府查緝嚴厲，市價頗高，且施用者1 次多不過零點餘
    公克即可解癮，此為公眾週知之事實，被告既係因朋友關係
    無償提供予友人己○○施用解癮，其每次轉讓淨重應不會超
    過5 公克，本院亦毋需依毒品危害防制條例第8 條第6 項、
    行政院衛生署公告轉讓持有毒品加重其刑之數量標準第2 條
    第1項 第1 款規定加重其刑，亦此敘明。
  (三)另扣案之第一級毒品海洛因1 包（驗後淨重0.03公克，空包
    裝袋重0.25公克）、殘留有第一級毒品海洛因之夾鏈袋40個
    ，除毒品本身係違禁物外，其包裝袋或夾鏈袋上因殘留有些
    微毒品，客觀上無法析離，均應視同毒品，且因與被告本件
    販賣、轉讓第一級毒品犯行有關，均應依毒品危害防制條例
    第18條第1 項前段，不問屬於犯人與否，均沒收銷燬；另內
    裝0000000000號SIM 卡之諾基亞行動電話1 支（含SIM 卡1
    張，該卡於租期屆滿後依電信實務，無須返還電信公司，亦
    應認係被告所有之物），係供被告對外連絡販毒犯罪所用之
    物，應依毒品危害防制條例第19條第1 項規定宣告沒收，又
    因其業已扣案，毋庸另為如全部或一部不能沒收時，應追徵
    其價額之諭知。次按毒品危害防制條例第19條第1 項規定，
    犯販賣毒品罪者，其犯罪所得之財物均沒收之，係採義務沒
    收主義，故販賣毒品所得之對價，不問其中成本若干，利潤
    多少，均應全部諭知沒收，貫徹政府查禁煙毒之決心，以符
    立法本旨（最高法院91年度臺上字第2419號判決意旨參照）
    。本案被告均以500 元之價格販賣第一級毒品予丁○○、戊○○各1 次，所得之對價總計為1000元，係被告因犯罪所得
    之財物，應依前開規定宣告沒收之，如全部或一部不能沒收
    時，則以被告之財產抵償之；又被告販賣毒品予丁○○、戊○○之時間係在94年8 月4 日、94年8 月8 日，現場自被告
    身上查扣之現金8800元，並無證據證明即其前揭販賣毒品所
    得，應不宣告沒收。扣案之第二級毒品甲基安非他命1 包（
    含包裝袋驗前毛重0.35公克，驗後毛重0.3 公克），經送驗
    後呈現毒品陽性反應，雖有中和紀念醫院檢驗報告1 紙在卷
    可稽（審理卷頁39），另扣案之針筒4 支，經送驗後則未有
    毒品反應，衡情亦應係供作施用毒品之用，均與本案犯罪無
    關，即不庸另行宣告沒收銷燬或沒收，併此敘明。
據上論斷，應依刑事訴訟法第299 條第1 項前段，毒品危害防制
條例第4 條第1 項、第8 條第1 項、第18條第1 項前段、第19條
第1 項，刑法第2 條第1 項，修正前刑法（下同）第11條、第56
條、第47條、第59條、第51條第5 款，判決如主文。
本案經檢察官陳俊秀到庭執行職務。
中    華    民    國    95    年    12    月    14    日
                  刑事第七庭  審判長法  官  李淑惠
                                    法  官  林俊寬
                                    法  官  蔡川富
以上正本證明與原本無異。
如不服本判決，應於判決送達後10日內，向本院提出上訴狀（須
附繕本），上訴於臺灣高等法院高雄分院。
中    華    民    國    95    年    12    月    14    日
                                    書記官  王治華
附錄本案論罪科刑法條：
毒品危害防制條例第4 條第1 項：
製造、運輸、販賣第一級毒品者，處死刑或無期徒刑；處無期徒
刑者，得併科新臺幣1 千萬元以下罰金。
毒品危害防制條例第8條：
轉讓第一級毒品者，處1 年以上7 年以下有期徒刑，得併科新臺
幣1 百萬元以下罰金。
轉讓第二級毒品者，處6 月以上5 年以下有期徒刑，得併科新臺
幣70萬元以下罰金。
轉讓第三級毒品者，處3 年以下有期徒刑，得併科新臺幣30萬元
以下罰金。
轉讓第四級毒品者，處1 年以下有期徒刑，得併科新臺幣10萬元
以下罰金。
前四項之未遂犯罰之。
轉讓毒品達一定數量者，加重其刑至二分之一，其標準由行政院
定之。


司法院資訊處製作；財團法人民間司法改革基金會備份。
